【裁判字號】    97,訴,595
【裁判日期】    980609
【裁判案由】    第三人異議之訴
【裁判全文】
臺灣屏東地方法院民事判決               97年度訴字第595號
原      告  甲○○
被      告  內政部營建署
法定代理人  丁○○
訴訟代理人  乙○○
            丙○○
上列當事人間第三人異議之訴事件，本院於民國98年5月26日言
詞辯論終結，判決如下：
    主  文
本院九十七年度執字第三二九二一號清償債務強制執行事件就債
務人邱春平所有坐落屏東縣來義鄉○○段一七七八地號土地上同
段三十八建號之建物即門牌號碼：屏東縣來義鄉○○村○○路三
十號房屋所增建之三樓及四樓磚造房屋並四樓頂鐵皮涼棚部分即
如附圖所示之三樓（面積一百五十三點八七平方公尺）及四樓（
面積一百五十二點三平方公尺）並五樓（面積八十五點七平方公
尺）等建物所為之強制執行程序應予撤銷。
訴訟費用由被告負擔。
    事實及理由
一、原告主張：坐落屏東縣來義鄉○○段1778地號土地上及同段
    38建號之建物即門牌號碼：屏東縣來義鄉○○村○○路30號
    號房屋（下稱前揭土地與建物）乃為訴外人即債務人邱春平
    所有，而前揭建物之3 樓及4 樓磚造房屋並4 樓頂鐵皮涼棚
    部分乃屬前揭建物之增建部分即如附圖所示之3 樓（面積15
    3.87平方公尺）及4 樓（面積152.3 平方公尺）並5 樓（面
    積85.7平方公尺）等建物（下稱系爭建物），係邱春平於民
    國（下同）83年3 月5 日與原告簽訂同意增建使用契約書而
    由原告出資增建，做為住宅用途，因該增建部分為未保存登
    記建物，且有獨立之出入口，性質上為獨立建物，建物之所
    有權應屬於原始出資興建之原告所有，而非屬邱春平所有。
    詎被告未予詳查，於本院97年度執字第3292 1號清償債務強
    制事件之強制執行程序，竟將系爭建物連同邱春平所有前揭
    土地與建物併予查封拍賣，顯已損害原告之權益過甚，原告
    自有依法主張排除執行程序之必要，為此提起本件訴訟，並
    於本院聲明：如判決主文所示。
二、被告則以：系爭建物係原告83年所增建，而邱春平設定抵押
    權為81年4 月27日，故原告增建是在抵押權設定之後，請求
    併付拍賣等語置辯，並於本院聲明：請求駁回原告之訴。
三、經查：前揭土地與建物為債務人邱春平所有，而系爭建物乃
    屬前揭建物之3 至4樓增建部分即如附圖所示之3 樓（面積
    153.87 平 方公尺）及4 樓（面積152.3 平方公尺）並5 樓
    （面積85.7平方公尺）等範圍，現為被告以本院97年度執字
    第3292 1號清償債務強制事件予以查封拍賣進行中等情，為
    兩造所不爭執，復經本院依職權調閱上開民事執行卷閱明無
    誤，原告上開主張可信屬實。次查，系爭建物為原告於83年
    間徵得債務人邱春平同意而興建等情，亦據提出83年3 月5
    日同意增建使用契約書為證，而系爭建物現況雖為前揭38建
    號之房屋所增建，惟其有獨立之樓梯可以出入屋外，不須經
    由前揭建物之屋內樓梯進入3 至4 樓，且系爭建物之3 樓與
    4 樓並5 樓各樓層均有單獨門戶與屋側樓梯相通進出，均依
    賴屋側之樓梯單獨進出，且其中3 樓現為房間、廚房、衛浴
    廁所，4 樓有2 間含衛浴設備之套房房間，房屋前為陽台，
    5 樓（即前開執行事件拍賣公告所稱之4 樓頂鐵皮涼棚部分
    ）為上開4 樓房間之頂樓夾層，現況是利用外加木梯搭於該
    5 樓上進出，4 樓前為挑高鐵皮棚架等情，業經本院會同兩
    造至現場勘驗明確，並經屏東縣潮州地政事務所派員實施測
    量，有勘驗筆錄、現場簡圖、並現況照片與複丈成果圖在卷
    可稽（分見本院卷第30至35頁、第53至55頁、第39至40頁）
    ，系爭建物使用上顯可獨立使用，且構造上亦為獨立建物，
    並有單獨之出入口，原告主張系爭建物之所有權為獨立建物
    非屬前揭建物之一部分，其所有權應屬於原始出資興建之原
    告所有等詞，核屬可採。而被告對於前揭土地與建物之抵押
    權設定登記時間，被告雖主張為81年4 月27日，然依據前揭
    土地登記謄本之記載則89年5 月26日，非被告所稱時間，亦
    經本院調閱前開執行卷審閱屬實，被告上開抗辯容屬有誤。
四、按強制執行法第十五條，所謂就執行標的物有足以排除強制
    執行之權利者，係指對於執行標的物有所有權、典權、留置
    權、質權存在情形之一者而言。占有，依民法第九百四十條
    之規定，不過對於物有事實上管領之力，自不包含在內。（
    最高法院著有44年台上字第721 號判例可供參照），依上開
    最高法院判例意旨，原告既為系爭建物之原始所有權人，依
    法自得排除系爭建物之強制執行，從而其依據強制執行法第
    15條規定，訴請被告對系爭建物之強制執行程序予以撤銷於
    法有據，應予准許，爰判決如主文第1項所示。
據上論結：原告之訴為有理由，依民事訴訟法第78條，判決如主
文。
中    華    民    國    98    年    6     月    9     日
                  民事第一庭    法  官  潘快
正本係照原本作成。
如不服本判決，應於收受送達後二十日內向本院提出上訴書狀，
其未表明上訴理由者，應於提出上訴後二十日內向本院補提理由
書狀（均須按他造當事人之人數附繕本）
                                書記官  黃麗燕
中    華    民    國    98    年    6     月    9    日


司法院資訊處製作；財團法人民間司法改革基金會備份。
